臺灣高等法院臺中分院刑事裁定　　　　100年度聲再字第120號
再審聲請人
即受判決人　劉皓哲
上列聲請人因違反毒品危害防制條例案件，對於本院99年度上訴
字第2005中華民國100年1月5日確定判決（原審法院案號：臺灣
台中地方法院99年度訴字第1264號；起訴案號：臺灣台中地方法
院檢察署99年度偵字第1623號）聲請再審，本院裁定如下：
    主  文
再審之聲請駁回。
    理  由
一、再審聲請人即受判決人(下稱聲請人)劉皓哲再審聲請意旨略
    以：
(一)聲請人因此案被收押禁見近5個月，當時心急如焚，擔心家
    裡狀況，無法忍受與家人隔絕，一度有輕生念頭，而於檢察
    官提訊時，有提到只要其認罪便得以交保且刑期減半，當時
    因擔心父母狀況，所以在民國(下同)99年4月9日開庭應訊時
    認罪，結果不但沒有交保還還押禁見，所以才又於99年6月1
    日開庭應訊時極力否認，其自白係出於利誘、詐欺之不正方
    法取得，不得作為證據。
(二)扣案之含有佐沛眠之藥錠及粉末與扣案瓷杯為同體，而藥錠
    理當以瓷杯研磨才能成為粉末，則瓷杯鑑定結果檢出佐沛眠
    乃屬當然，怎能以此瓷杯認定被告販毒？刑事訴訟法第155
    條第1項規定，證據證明力由法院本於確信自由判斷，但不
    得違反經驗法則及論理法則。
(三)證人黃俊智於警詢及檢察官訊問時均未曾提起所購藥物是給
    他人使用，直到99年9月8日事過8個月後才推說是給女朋友
    服用。且供詞中所購之物及服用之藥物品名、份量均前後不
    一。聲請人在99年11月8日聲請傳喚證人之女朋友出庭作證
    ，院方竟以卷宗內無該女子年籍資料了事。證人稱向聲請人
    購買過3次，就供詞中所交易日期推算，證人與其女朋友至
    少認識5個月以上，豈可能不知女友年籍資料及姓名聯絡方
    式？為確保聲請人對質權利，證人之證詞因聲請人無從對質
    以辨明真相，亦無證據能力。
(四)聲請人雖持有佐沛眠，但不見得持有就是要販賣，且聲請人
    持有之份量也未超過規定之份量。扣押之藥錠及粉末有佐沛
    眠及合法之助眠藥，法院為何一定要以佐沛眠為判決依據？
    證人自始至終並無指證聲請人所販賣之物及證人所購之物為
    佐沛眠，且證人之尿液毛髮並無佐沛眠之鑑定反應，法院怎
    能認定聲請人販毒成立？證人所購之藥物是否其個人服用或
    他人服用，證人所宣稱之女朋友是否存在，是否證人事後推
    卸之詞？為此，依刑事訴訟法第161條之1之規定，聲請人得
    就被訴事實指出有利之證明方法云云。
二、按有罪之判決確定後，為受判決人之利益聲請再審，必其聲
    請之理由合於刑事訴訟法第420條第1項所定情形之一或第42
    1條有足生影響於判決之重要證據漏未審酌者，始准許之。
    又按再審係就確定判決事實錯誤而設之救濟方法，原確定判
    決有無適用法律有無違誤，乃得否非常上訴救濟之問題，不
    得據以聲請再審(最高法院43年台抗字第60號判例參照)。故
    刑事訴訟之再審及非常上訴制度，雖均為救濟已確定之刑事
    判決而設，然再審係為原確定判決認定事實錯誤而設之救濟
    程序，而非常上訴程序則在糾正原確定判決法律上之錯誤，
    如對於原確定判決係以違背法令之理由聲明不服，則應依非
    常上訴程序循求救濟，兩者適用之法條、程序及救濟方法二
    者迥不相侔，不可不辨。又認定事實以適用法律審判，乃法
    官之權限，法院如就法律之適用有違誤，應屬非常上訴之範
    圍，而非聲請再審之理由，倘聲請再審意旨僅係指摘原確定
    判決因認定事實而適用法律之職權行使之推論過程、證據取
    捨，違背一般經驗法則、論理法則，並非具體指出原確定判
    決有何重要證據漏未斟酌者，即與前開再審要件不合。
三、經查：
(一)就前述再審理由(二)所執上開意旨內容，聲請人以扣案之含
    有佐沛眠之藥錠及粉末與扣案瓷杯為同體，而藥錠理當以瓷
    杯研磨才能成為粉末，則瓷杯鑑定結果檢出佐沛眠乃屬當然
    ，怎能以此瓷杯認定被告販毒？然本件原確定判決以本案自
    聲請人住處扣得之白色粉末及白色橢圓形藥錠，經鑑定結果
    均含有第四級毒品佐沛眠(Zolpidem)成分，而扣案瓷杯送鑑
    定結果，該瓷杯亦檢出佐沛眠(Zolpidem)成分存在，並以「
    使蒂諾斯（Ｓｔｉｌｎｏｘ）」為臺灣安斯泰製藥股份有限
    公司輸入之藥品，主成份為佐沛眠，而認聲請人為警查獲時
    確實持有含佐沛眠成分之白色橢圓形「使蒂諾斯」藥錠，且
    曾以扣案瓷杯將扣案含有佐沛眠成分之「使蒂諾斯」藥錠予
    以研磨成粉之事實無疑(見原確定判決第11至12頁)，業已明
    確說明其證據取捨之依據。則聲請人主張原確定判決之證據
    取捨違反經驗法則及論理法則，即難認與再審之要件相合。
(二)聲請人於聲請再審意旨(一)(三)(四)中，雖主張其於偵查中
    之自白係因檢察官提到只要其認罪便得以交保且刑期減半，
    為求交保而為，係受到利誘、詐欺之不正方法取得，不得作
    為證據；且證人黃俊智供詞前後不一，原確定判決亦未傳喚
    證人黃俊智之女朋友出庭作證，為確保聲請人對質權利，證
    人之證詞並無證據能力；聲請人雖持有佐沛眠，但不見得就
    是要販賣，且聲請人持有之份量也未超過規定之份量。扣押
    之藥錠及粉末有佐沛眠及合法之助眠藥，法院為何一定要以
    佐沛眠為判決依據？證人自始至終並無指證聲請人所販賣之
    物及證人所購之物為佐沛眠，且證人之尿液毛髮並無佐沛眠
    之鑑定反應，法院怎能認定聲請人販毒成立？證人所購之藥
    物是否其個人服用或他人服用，證人所宣稱之女朋友是否存
    在，是否證人事後推卸之詞等語。惟原確定判決亦已明確認
    定證人黃俊智於原審所述與偵查中證述之情節相符，亦與聲
    請人於偵查及原審所為之自白相符，並參酌聲請人與證人黃
    俊智之電話通聯內容、雅虎奇摩即時通訊息紀錄、無名小站
    網頁翻拍照片等，認聲請人實際販售予證人黃俊智之物，確
    係內含佐沛眠成分之第四級毒品，聲請人對此亦知之甚詳，
    就販賣第四級毒品罪之主、客觀要件而言，均屬合致，尚不
    得僅因聲請人並未精確使用「佐沛眠」之名稱，而謂聲請人
    並無販售第四級毒品之事實。縱證人黃俊智之證述未明確敘
    及其向聲請人購買之藥品含有佐沛眠成分，亦無礙於其關於
    與聲請人聯繫毒品交易及其後碰面交易毒品過程等證述之真
    實性，證人黃俊智之證述應屬真實可採。至證人黃俊智向聲
    請人購買含有佐沛眠成分之藥物後，係於同日交付給其女友
    服用，其本身並未服用乙節，業據證人黃俊智於原審審理中
    具結證述明確，是以，證人黃俊智為警採其尿液送驗，鑑定
    結果確認其尿液中未檢出一粒眠代謝物之成分，及經警採其
    髮根端長度約2公分之毛髮送驗，鑑定結果推估其於99年1月
    間回溯至98年11月間之參考時區內，毛髮內未殘留任何MDMA
    代謝物或愷他命代謝物存在，為屬當然。蓋因證人黃俊智本
    身既未施用向聲請人購入之佐沛眠，則依上揭證人黃俊智之
    尿液、毛髮檢驗結果，自無任何施用一粒眠或佐沛眠之陽性
    反應，此乃當然之理。從而，證人黃俊智之尿液檢驗結果及
    毛髮檢驗結果並無礙於聲請人犯行之認定。又因卷內並無黃
    俊智女友之年籍資料，而該女子乃證人黃俊智於網路上結識
    ，只知其綽號為「糖果」，真實姓名、年籍及住所不詳，此
    經證人黃俊智於警詢中敘明，而無從依聲請人之聲請傳喚證
    人黃俊智之女友到庭作證(見原確定判決第7至11、13頁)，
    原確定判決就聲請人上開所指，均已論述明確，並綜合上述
    各情，堪認聲請人於檢察官訊問中及原審受命法官訊問時自
    白其有出售含有佐沛眠成分之白色粉末給證人黃俊智乙節之
    供述，核與事實相符，而予論罪科刑。是以原確定判決既已
    詳為論述如何斟酌各項證據而依憑論理法則及經驗法則，本
    其自由心證對證據予以取捨及判斷所為之結果，屬其職權之
    適法行使，並非漏未審酌，自難徒憑再審聲請人等之己見，
    任意對案內證據持相異之評價，即足認為具有聲請再審之理
    由。
(三)綜上所述，細究再審聲請人上開意旨所為主張，無非係再審
    聲請人因對其有利之事項為本院原確定判決所不採，而對該
    等證據重為爭執，對本院原確定判決就認定不利於己之事實
    ，片面為個人意見之取捨，及單憑己意所為之相反評價或質
    疑，以圖證明其於本院所為有利之主張為真實，則揆諸前揭
    說明，自無刑事訴訟法第420條所規定得為再審之情事，聲
    請人所述尚難認有再審之理由，故本件聲請再審，應予駁回
    。
據上論結，應依刑事訴訟法第434條第1項，裁定如主文。
中    華    民    國   100    年    6     月    23    日
            刑事第五庭    審判長法  官  趙  春  碧
                                法  官  卓  進  仕
                                法  官  林  宜  民
以上正本證明與原本無異。
如不服本裁定，得於收受送達後五日內向本院提出抗告書狀（須
附繕本）。
                                書記官  吳  雅  菁
中    華    民    國   100    年    6     月    23    日